【裁判字號】    99,上易,470
【裁判日期】    990513
【裁判案由】    妨害名譽
【裁判全文】
臺灣高等法院刑事判決                 99年度上易字第470號
上  訴  人  臺灣板橋地方法院檢察署檢察官
被      告  甲○○
上列上訴人因被告妨害名譽案件，不服臺灣板橋地方法院98年度
易字第2042號，中華民國98年12月31日第一審判決（起訴案號：
臺灣板橋地方法院檢察署97年度偵續一字第65號），提起上訴，
本院判決如下：
    主  文
上訴駁回。
    理  由
一、本案經本院審理結果，認第一審判決對被告甲○○為無罪之
    諭知，核無不當，應予維持，並引用第一審判決書記載之證
    據及理由（如附件）。
二、檢察官上訴意旨略以：按網友設置網路留言版雖為供網友公
    開評論或討論特定議題，然而討論之言論應有適度界限存在
    ，非謂一旦於公開留言版發表意見即可毫無節制行使言論自
    由權。此觀之刑法第310條第3項但書「僅涉及私德而與公共
    利益無關者，不在此限」自明。鑑於網路社群所具有隱蔽性
    等本質特性，此等言論自由界限更應適度加以限縮，否則網
    路使用者苟一方面於網際空間肆無忌憚發表不當言論詆毀他
    人，他方面卻又可利用高隱匿性構築之障礙規避刑責，則恐
    網路空間將充斥一遍毀謗性及侮辱性言論。再者，基於網際
    區城隱匿真實身份之特性，是否於該特定區域構成公然侮辱
    更應依該特性調整認定事實之標準，以求契合網路社群之行
    為模式暨網路社會常規。因之，縱使發表言論者並未指名道
    姓提及具體個人，抑或僅以網路使用者暱稱作為攻訐對象，
    只要不特定之網路社群大眾主觀上均得特定該被侮辱或毀謗
    對象為何具體之網路使用者，且此等言詞又構成公然侮辱或
    誹謗之要件而未構成消極排除事項時，應即成且公然侮辱罪
    或誹謗罪無訛。查本件被告於起訴書所戴時地，以網路設備
    進入PhotoCritic 版，並在告訴人文章內留下「依照魚群的
    分佈來看，你丟了兩沱飼料下去，而且在不同的點，讓他們
    搶成一團，其他的魚見狀就跟上準備搶吃的。可惜後面跟上
    的還沒吃到，前面的就已經打成一團，接著所有的魚就擠在
    一起混戰，最後不了了之。我在這裡看到了：『豬樂在其中
    』」等語，其中「豬樂在其中」乙語既然刊登於告訴人所發
    表有關「鯉魚群聚」照片之文章內，其以「豬」乙詞指涉之
    對象當非照片中之魚而為發表者即告訴人無訛。再者，如此
    評論方式實與逾越網路使用者評論之妥適方式，且亦未見有
    追求任何公共利益之考量，應構成公然侮辱罪行無訛。原審
    認為被告發表言論內容尚非以負面貶抑字眼詆毀明確可知之
    人，從而難單就特殊字眼即遽論有侮辱他人意思云云，顯非
    的論（見原審判決第6 頁）。是原審適用法律當有上述之違
    法，自難認原判決妥適，請撤銷原判決，另為適當之判決。
三、經查：踢踢實業坊網站之PhotoCritic 板之目的與性質，是
    讓該板的使用人將照片放在板上，而讓所有願意分享評論的
    人就該照片做批評。告訴人於該板刊登一篇連結，內容係數
    十隻鯉魚群聚集中在池塘中，再連結至一篇文章，名稱為「
    罵人的藝術」（請勿拍打餵食），內容係描述罵人之優劣類
    型及分析各類型之優缺點，其中一段引述「千萬別跟豬打架
    ，這只會你變髒，卻讓豬樂在其中」等語。而告訴人發表之
    目的係在於藉由設計一個爭辯的「情節」，引起板眾與告訴
    人之間的回應及互動，以完成告訴人的「作品」，有被告提
    出之針對告訴人刊登連結上開文章、照片之PhotoCritic 板
    討論文章全文影本1 份在卷可證。既然告訴人欲以此方式呈
    現其作品，且發表於PhotoCritic 板內，即表示同意接受板
    眾之討論及批評而適度的對自我意象保護為退讓。綜觀被告
    所回應文章之該討論串全部內容，被告所回應文章並未脫離
    對告訴人所提照片內容及引發現象之評論，縱使認告訴人主
    觀上覺得人格遭羞辱或貶抑，然在其同意接受批評並引起版
    眾群體回應之情形下，尚難遽認被告有公然侮辱之犯行或其
    主觀上有侮辱告訴人之故意。從而，原審以依現存之證據資
    料，認不能證明被告犯罪，而為無罪之諭知，並無不合。檢
    察官猶執前詞上訴指摘原審判決不當，為無理由，應予駁回
    。
據上論斷，應依刑事訴訟法第368條、第373條，判決如主文。
本案經檢察官吳茂松到庭執行職務。
中    華    民    國    99    年    5     月    13    日
                  刑事第五庭  審判長 法  官  高明哲
                                     法  官  高玉舜
                                     法  官  劉秉鑫
以上正本證明與原本無異。
不得上訴。
                                     書記官  蔡宜蓁
中    華    民    國    99    年    5     月    13    日

司法院資訊處製作；財團法人民間司法改革基金會備份。
